【裁判字號】    94,婚,977
【裁判日期】    950307
【裁判案由】    撤銷婚姻
【裁判全文】
臺灣臺南地方法院民事判決               94年度婚字第977號
原      告  甲○○
被      告  乙○○
上列當事人間請求撤銷婚姻事件，經本院於民國95年2月21日言
詞辯論終結，判決如下：
    主    文
原告與被告間之婚姻應予撤銷。
訴訟費用由被告負擔。
    事實及理由
甲、程序方面：
    被告經合法通知，未於言詞辯論期日到場，查無民事訴訟法
    第386條各款所列情形，依原告之聲請，由其一造辯論而為
    判決。
乙、實體方面：
一、原告起訴主張：原告與被告係於民國94年4月間某日，在台
    南縣新化鎮○○○道場認識，當時被告在該道場之師姑及原
    告面前，張調其本人係一家「南協工業工程公司」之老闆，
    並聲稱其有一塊土地坐落台南縣南化鄉，要捐給人家蓋廟，
    師姑即問被告既然要捐地，可否捐給本宮蓋廟？被告說可以
    先去看看土地是否適合神明用，之後即由原告開車帶同師姑
    及被告，一起去南化鄉看土地，迨返回新化時，被告曾向原
    告索取一張名片，隨即離去。詎知約隔4日，被告竟打電話
    給原告，告以其實其還有一塊土地在南化鄉，並非上次與師
    姑一同去看的那塊地，問原告是否有時間陪其去看，並稱如
    果可以蓋廟，就同意捐出一部分土地給原告信奉之宮廟使用
    ，一旁之土地，則留下供由被告自己信奉之關帝聖君蓋廟居
    住，原告不疑有他，陪其同往，未料被告為圖對原告行騙使
    詐，之後即開始繼續以捐地蓋廟為藉詞，肆意追求原告，每
    當原告詢及其家庭狀況時，被告均刻意隱瞞事實，對原告佯
    稱其老婆早已去世，生有一男二女，長子係接掌其南協工業
    工程公司之事業，長女已嫁人，其夫在台南市○○路當律師
    ，次女在台北當小學老師，未久被告復藉口如果原告願意與
    其結婚，其將要幫原告建好廟宇，以利原告遂行修行助人之
    宏願，此外，被告得悉原告育有一女兒，尚在高中就讀，即
    又鼓起三寸不爛之舌，對原告聲稱，設如原告與其結婚，其
    將會好好教育原告之女兒，並送其至台北讀書，由其在台北
    當老師之女兒教導等巧言蜜語，致使原告一時失察，陷入錯
    誤，信以為真，冒然同意與其辦理結婚，並於94年7月19日
    在嘉義市結婚，及在同日辦妥結婚登記在案。原告自與被告
    結婚後，即逐漸感受到被告之言行舉止有些反常，大多存在
    著疑問及不實，從而才警覺到被告於婚前對原告顯然隱匿諸
    多之事實，且不無存在對原告騙財騙色之跡象，孰知當原告
    再一步明查暗訪後，不禁悲從中來，偏偏遇人不淑，竟然被
    詐結婚，因從被告之胞兄處，得知原來被告以前曾分別有詐
    欺等等之犯罪前科，經再深入了解，始知被告婚前對原告所
    稱其係南協工業工程公司老闆及其有一子幫其掌理該公司云
    云乙節，與事實亦非相符，至於被告與其前妻所生之女兒雖
    在台南市當代書，但其夫婿並非當律師，且被告已欺騙多名
    女子並生子後卻不扶養。被告更於94年8月中旬無故離家，
    行蹤不明。被告於婚前即隱匿諸多事實，誘使原告陷於錯誤
    而與其結婚，嗣結婚之後，即不辭而別，棄原告於不顧，是
    其有以詐術使原告與其結婚之事證俱明，爰依民法第997條
    規定，請求撤銷兩造婚姻等語，並聲明：如主文所示。
二、被告未於言詞辯論期日到場，亦未提出書狀作何聲明或陳述
    。
三、得心證之理由：
（一）原告主張本件兩造於94年7月19日在嘉義市結婚，並於同
      日辦理結婚登記，此有兩造戶籍謄本在卷可按，可信為真
      實。
（二）按民法第997條規定，因被詐欺或被脅迫而結婚者，得於
      發見詐欺或脅迫終止後，六個月內向法院請求撤銷之。而
      民法第997條所謂因被詐欺而結婚者，係指凡結婚當事人
      之一方，為達與他方結婚之目的，隱瞞其身體、健康或品
      德上某種缺陷，或身分、地位上某種條件之不備，以詐術
      使他方誤信自己無此缺陷或有此條件而與之結婚者而言。
      又被詐欺而為意思表示者，表意人固得撤銷其意思表示，
      惟主張被詐欺而為意思表示之當事人，應就此項事實負舉
      證之責任。本件原告主張被告在婚前對其佯稱係「南協工
      業工程公司」之老闆，有一塊土地坐落台南縣南化鄉，要
      捐出蓋廟，如果原告願意與其結婚，其將要幫原告建好廟
      宇，以利原告遂行修行助人之宏願，又刻意隱瞞其家庭狀
      況，對原告佯稱其老婆早已去世，生有一男二女，長子係
      接掌其南協工業工程公司之事業，長女已嫁人，其夫在台
      南市○○路當律師，次女在台北當小學老師，如原告與其
      結婚，其將會好好教育原告之女兒，並送其至台北讀書，
      由其在台北當老師之女兒教導，致使原告一時失察，陷入
      錯誤，信以為真，冒然同意與其結婚等事實，業據其提出
      戶籍謄本及報紙影本各1份為證，且核與證人即原告之弟
      梁石昌到庭證稱：「兩造從半年多前認識，被告對我們的
      家人自訴其是南協公司的老闆在標工程，還說財產狀況很
      好，還說開很多公司，還說他家人包括兒子、女兒都跟他
      一樣在南協經營被告的事業，被告說他的工作做的不錯，
      要與我姐姐結婚，幫助我姐姐家庭完整。我姐姐大約有講
      過上述那些狀況，所以她同意與被告結婚。交往多久才結
      婚我不清楚，但是結婚後常常到我工廠，後來發現被告跟
      我說的都是謊話。」等語（見本院95年2月21日言詞辯論
      筆錄）、證人即原告之妹梁春月到庭證稱：「被告自稱其
      是南協公司的老闆，兩造交往期間，我有去南協公司看過
      ，也有打查號台問過，但是他們都不知道南協的老闆是乙
      ○○，我很關心我姐姐（原告），所以在兩造結婚前我有
      告訴姐姐，為了這事情我與我姐姐常常吵架，因為我在台
      北工作，我常常與我姐姐談電話之時，被告轉接時常常傳
      不對的話給我姐姐，我有告訴我姐姐乙○○不是南協的負
      責人，但我不知道我姐姐有無去查證，我有要求被告與我
      們家人一起吃飯，但是乙○○常常推託，被告還有說他家
      裡很有錢，還說他的女兒及女婿都在作律師，我姐姐有在
      場，我不相信被告所說還有告訴我姐姐，但我姐姐心裡很
      模糊，不知要相信何人，當時兩造還沒有結婚，兩造交往
      不到壹個月就結婚了，婚前還發生被告開原告的車子，被
      開罰單都是我姐姐付的，其中還有無照駕駛的罰單，我有
      問被告為何大老闆沒有駕照，被告還跟我說因為他的視力
      不好，家中有請司機，而且我問被告為何沒車，被告說車
      子被兒子開走，被告跟我姪女說他的車是賓士三五○，我
      很質疑，因為賓士並沒有該車款，我質問被告時原告大部
      分都在場，或者在電話中我詢問我姐姐，電話就被被告拿
      走並且叫我姐姐不要相信我。（問：是否知悉原告為何同
      意結婚？）因為原告告訴我，她是單親家庭，照顧小孩很
      辛苦，希望有完整的家庭，被告有答應我姐姐說要蓋廟，
      完成我姐姐的心願，另外兩造在結婚二、三天我聽我姐姐
      告訴我說被告對她說要與被告結婚才能領取台電工程款，
      我罵我姐姐精神病，隔二、三天後我姐姐就告訴我兩造已
      經辦理登記結婚了。後來我要求與被告的親人見面，被告
      還推託。（問：結婚前你對原告陳述懷疑被告之處，原告
      有否去查證過或懷疑過？）我有叫原告去查，據我知道原
      告沒有去查，因為原告去查應該會跟我說，是等到婚後發
      生舅媽打電話來詢問被告的情形時，原告才有警覺。」等
      語（見本院95年2月21日言詞辯論筆錄）大致相符，又被
      告於93年並無所得，且名下並無土地，亦非「南協工業工
      程公司」之負責人，反有多筆刑事前科等節，業經本院依
      職權調取被告之稅務電子閘門財產所得調件明細表、台灣
      高等法院被告前案紀錄表及勞、健保資料核閱無誤，足證
      被告確有故意以詐術使原告誤信其有不錯之經濟能力，而
      使原告陷於錯誤與其結婚之情事，堪信原告之主張為真實
      。
（三）又被詐欺而結婚者，其撤銷權之行使期間，係自發現詐欺
      時起算6個月，本件原告係於94年11月30日向本院提起本
      件訴訟，此有本院收狀戳可憑，此距94年7月19日兩造結
      婚之日尚未逾6個月之除斥期間，於法洵屬有據。從而，
      原告依民法第997條請求撤銷兩造婚姻，為有理由，應予
      准許。
丙、結論：本件原告之訴為有理由，依民法事訴訟第385條第1項
    前段、第78條，判決如主文。
中    華    民    國    95    年    3     月    7     日
                        家事法庭法  官  黃瑪玲
以上正本證明與原本無異
如對本判決上訴，須於收受判決正本送達後二十日內向本院提出
上訴狀（附具繕本）
中    華    民    國    95    年    3     月    7     日
                                書記官  黃坤義


司法院資訊處製作；財團法人民間司法改革基金會備份。
